最　高　行　政　法　院　裁　定
　　　　　　　　　　　　　　　　　　 96年度裁字第00410號
抗　告　人　甲○○○
　　　　　　乙○○
　　　　　　丙○○
　　　　　　丁○○
　　　　　　賴惠婉
　　　　　　戊○○
上列抗告人因與相對人臺中縣龍井鄉公所間耕地三七五租約事件
，對於中華民國95年6月22日臺中高等行政法院95年度訴更一字
第14號裁定提起抗告，本院裁定如下︰
　　主  文
抗告駁回。
抗告訴訟費用由抗告人負擔。
　　理  由
一、按抗告法院認抗告為不合法或無理由者，應為駁回抗告之裁
    定。
二、抗告意旨略謂：龍井鄉○○段303號及303之2地號二筆土地
    原為祭祀公業賴文記所有，與抗告人之被繼承人賴義鐘訂有
    三七五租約，嗣相對人臺中縣龍井鄉公所因土地共有人之申
    請辦理終止耕地三七五租約登記，而註銷系爭土地之耕地三
    七五租約。賴義鐘於民國93年1月15日提出陳情書，向相對
    人請求撤銷該註銷耕地三七五租約之登記，遭相對人以其無
    違失為由駁回，相對人拒不撤銷，即係就公法上具體事件所
    為之決定，且對賴義鐘發生具體之公法上效果，自屬行政處
    分。原裁定謂該函非行政處分，已有適用法規不當之違法。
    又賴義鐘向相對人陳情之內容，除請求撤銷耕地三七五租約
    塗銷登記外，並請求回復原狀（即回復賴義鐘為承租人、祭
    祀公業賴文記為出租人之登記），該請求既經相對人駁回且
    拒絕辦理，賴義鐘就相對人之違法行政處分提起訴願，雖訴
    願請求第2項僅請求撤銷系爭土地耕地三七五租約登記，惟
    系爭土地原係由祭祀公業賴文記出租予賴義鐘，相對人竟違
    法塗銷該耕地三七五租約登記，則賴義鐘請求撤銷塗銷登記
    ，即已包括回復原狀之效果。是賴義鐘提起訴願請求撤銷該
    塗銷登記，已包括請求回復原狀，其既經駁回，自得提起行
    政訴訟，原裁定理由謂該回復登記之請求未經訴願程序，亦
    有判決不適用法規及理由矛盾之違法云云。
三、卷查，系爭相對人93年1月20日龍鄉民字第0930001207號函
    係答復賴義鐘93年1月15日之陳情書，略以：「本案租約係
    89年5月19日最高法院89年度台上字第1174號民事裁定，台
    端上訴駁回經被上訴人提出租約終止申請，本所依『臺灣省
    耕地租約登記辦法』第2條第2項1款規定辦理，並無違失。
    」足徵系爭函係相對人就其辦理（終止）租約登記之經過及
    其適用法規之依據，對賴義鐘說明辦理該租約登記並無違失
    ，並非對於賴義鐘作成直接發生新的法律效果之行政處分。
    抗告人就該函提起訴願及行政訴訟，請求撤銷該函所為之表
    示，自不合法。又行政訴訟法第5條之課予義務訴訟，須以
    行政機關對人民依法申請案件，經行政機關為准、駁之行政
    處分或有應作為而不作為之情形，方得提起訴願及行政訴訟
    。經查系爭函並未就抗告人所主張應回復抗告人為承租人部
    分，作成准、駁之行政處分，亦無應作為而不作為之情形，
    顯然並無得為爭訟之違法行政處分存在。抗告人於原審逕行
    合併提起課予義務訴訟，聲明請求「相對人應將系爭二筆土
    地，回復為承租人為抗告人，出租人為祭祀公業賴文記之三
    七五租約登記」，即無所附麗，此部分之起訴即有行政訴訟
    法第107條第1項第10款之情形，自屬不合法。原裁定以系爭
    函復賴義鐘之陳情書，無非重述所為系爭土地租約終止登記
    之處分於法無違，僅為單純之事實敘述及理由說明，未發生
    任何具體之公法上效果，自非行政處分，抗告人起訴請求撤
    銷該函及訴願決定，顯非合法，於法核無違誤。至於原裁定
    以抗告人聲明請求「相對人應將系爭二筆土地，回復為承租
    人為抗告人，出租人為祭祀公業賴文記之三七五租約登記」
    部分，未經訴願程序，其理由雖未允洽，惟其結果並無不同
    ，仍應予維持。抗告論旨，仍執前詞，指摘原裁定違誤，求
    予廢棄，難認有理由，應予駁回。
三、依行政訴訟法第104條、民事訴訟法第95條、第78條、第85
    條第1項前段，裁定如主文。
中　　華　　民　　國　　96　　年　　2　　 月　　15　　日
                  第五庭審判長法  官　鍾　耀　光
                              法  官  姜　仁　脩
                              法  官　王　德　麟
                              法  官　黃　清　光
                              法  官　吳　慧　娟
以  上  正  本  證  明  與  原  本  無  異
中　　華　　民　　國　　96　　年　　2　　 月　　15　　日
　　　　　　　　　　　　　　　書記官　蘇　金　全
